【裁判字號】    98,交聲,933
【裁判日期】    980630
【裁判案由】    聲明異議
【裁判全文】
臺灣高雄地方法院交通事件裁定         98年度交聲字第933號
原處分機關  高雄市政府交通局
代  表  人  甲○○
異  議  人
即受處分人  乙○○
上列異議人即受處分人因違反道路交通管理處罰條例案件，對於
高雄市政府交通局民國98年3月24日所為之高市交裁字第裁32-B0
0000000號裁決聲明異議，本院裁定如下：
    主  文
原處分關於乙○○酒精濃度超過規定標準，吊扣駕駛執照拾貳個
月之處分撤銷。
上開撤銷部分不罰。
    理  由
一、原處分機關略以：異議人即受處分人乙○○（下稱異議人）
    酒後駕駛車牌號碼ZA-3696 號自用一般小客車，於民國97年
    11月27日凌晨4 時21分許，行經高雄市○○區○○路640 號
    前時，因不勝酒力，駕駛上開自小客車衝撞路中分隔島，經
    抽血檢測其血液中酒精濃度達261MG/DL（換算呼氣酒精濃度
    為每公升1.305 毫克），超過規定標準濃度，員警因而掣單
    舉發。爰於98年3 月24日依道路交通管理處罰條例（下稱道
    交條例）第35條第1 項第1 款之規定，裁處罰鍰新臺幣（下
    同）49,500元，並吊扣駕駛執照12個月，且施以道安講習等
    情。
二、異議意旨則以：異議人所有之職業大客車執照為其賴以維生
    之工作所需，請求撤銷原處分有關吊扣駕照12個月部分之處
    分等語（原處分有關罰鍰49,500元及施以道安講習部分未經
    異議）。
三、按受處分人不服公路主管機關所為之處罰，得於接到裁決書
    之翌日起20日內，向管轄地方法院聲明異議，道交條例第87
    條第1 項定有明文。查本件原處分機關於98年3 月24日以高
    市交裁字第裁32-B00000000號裁決裁處異議人上開處分，異
    議人於同日收受該裁決書後不服，於98年4 月10日具狀向本
    院聲明異議等情，有上開裁決書及其送達證書、聲明異議狀
    及其上本院收文戳章在卷足參（見本院98年度交聲字第933
    號卷《下稱交聲卷》第1 至2 、11至12頁），未逾前開法定
    期間，是本件聲明異議之程序為合法，先予敘明。
四、按汽車駕駛人飲用酒類後其吐氣所含酒精濃度超過每公升0.
    25毫克者，不得駕車，道路交通安全規則第114 條第2 款訂
    有明文。又汽車駕駛人，駕駛汽車經測試檢定有酒精濃度超
    過規定標準者，處15,000元以上60,000元以下罰鍰，並當場
    移置保管其車輛及吊扣其駕駛執照1 年；汽車駕駛人有前開
    情形者，應接受道路交通安全講習，道交條例第35條第1 項
    第1 款、第24條第1 項第2 款分別定有明文。次按於94年12
    月14日修正、95年3 月1 日施行前之道交條例第68條固規定
    ：「汽車駕駛人，因違反本條例及道路交通安全規則之規定
    ，受吊扣或吊銷駕駛執照處分時，吊扣或吊銷其持有各級車
    類之駕駛執照」，惟修正後業已刪除「吊扣」之規定，改為
    「汽車駕駛人，因違反本條例及道路交通安全規則之規定，
    受吊銷駕駛執照處分時，吊銷其持有各級車類之駕駛執照」
    ，其修正理由乃係舊法將違法或違規駕駛人所持有各級車類
    之駕駛執照一併吊扣，失之過酷，影響人民工作及生活甚鉅
    ，故依修正後之該條規定，受吊扣駕駛執照處分時，僅能吊
    扣違規當時所駕車類之駕駛執照，不得吊扣其持有各級車類
    之駕駛執照，僅於受吊銷駕駛執照處分時，始吊銷其持有各
    級車類之駕駛執照。末按行政行為對人民課以一定之義務或
    負擔，或造成人民其他之不利益時，其所採取之手段，與行
    政機關所追求之目的間，必須有合理之聯結關係存在，亦即
    不得違反「不當聯結禁止原則」，若欠缺此聯結關係，此項
    行政行為即非適法（最高行政法院90年度判字第1704號判決
    意旨參照）；行政行為，採取之方法所造成之損害不得與欲
    達成目的之利益顯失均衡（行政程序法第7 條第3 款、行政
    罰法第18條規定參照）。
五、經查，本件異議人於前揭時、地酒後駕車，衝撞路中分隔島
    ，經測試血液中酒精濃度達261MG/DL（換算呼氣酒精濃度為
    每公升1.305 毫克），除經高雄市政府警察局鼓山分局依法
    掣單舉發外，並移送臺灣高雄地方法院檢察署檢察官偵查後
    聲請簡易判決處刑，經本院以98年度審交簡字第217 號判處
    罰金120,000 元確定等情，有高雄市政府警察局鼓山分局98
    年5 月26日高市警鼓分偵字第09800116 45 號函所附之舉發
    違反道路交通管理事件通知單、高雄榮民總醫院檢驗部生化
    科報告單、刑法第185 條之3 案件測試觀察紀錄表各1 份在
    卷可稽（見交聲卷第13至16頁），並據本院依據職權調閱98
    年度審交簡字第217 號全卷審核屬實，則異議人酒後吐氣所
    含酒精濃度超過規定標準即每公升0.25毫克，違反道交條例
    第35條1 項第1 款規定之事實，固堪認定。惟異議人違規當
    時係駕駛自小客車，揆諸前揭說明，原處分機關僅能吊扣其
    所依憑駕駛自小客車資格之駕駛執照，而不得一併限制其輕
    型機車以外之職業大客車駕駛資格，否則，即屬不當聯結異
    議人駕駛自小客車之違規行為與其職業大客車之駕駛資格，
    有違「不當聯結禁止原則」。況原處分機關裁處吊扣異議人
    之職業大客車駕駛執照12個月之處分，固能達成限制其駕駛
    自小客車之目的，但亦造成異議人不能駕駛職業大客車及以
    下各級車類之結果，對異議人因而造成之損害與欲達成目的
    之利益顯失均衡，有違行政程序法第7 條第3 款之規定。準
    此，原處分機關對於異議人前揭違規行為，裁處吊扣其職業
    大客車駕駛執照12個月之處分，即屬違法，而有撤銷之原因
    。
六、又現行道路交通管理制度採1 人1 照原則，即汽車駕駛人取
    得高一級車類之駕駛資格者，得駕駛較低級車類之車輛，如
    已領有大貨車駕駛執照者，得駕駛小型車、輕型機器腳踏車
    （道路交通安全規則第61條第1 項第3 款參照），固可能產
    生持有較高級車類駕駛執照者，飲酒後駕駛較低級車類，因
    其無較低級車類之駕駛執照可供吊扣，即不予吊扣，而有違
    公平原則之疑慮，惟此乃道路交通管理機關執行上之技術問
    題，尚不得因執行技術面之問題，逕行擴張解釋於駕駛人無
    較低級駕駛執照可供吊扣時，即率爾代以吊扣其所領有之較
    高級駕駛執照，併予敘明。
七、綜上所述，原處分機關未審酌修正後之道交條例第68條規定
    之意旨，以異議人無自小客車之駕駛執照可供吊扣為由，逕
    行裁處吊扣其職業大客車駕駛執照12個月之處分，於法不合
    ，異議人對於此部分之異議為有理由，應由本院將此部分之
    處分撤銷，並另為不罰之諭知。
八、另按一行為同時觸犯刑事法律及違反行政法上義務規定者，
    依刑事法律處罰之。但其行為應處以其他種類行政罰或得沒
    入之物而未經法院宣告沒收者，亦得裁處之，行政罰法第26
    條第1 項定有明文。其立法意旨在於，刑罰與行政罰同屬對
    不法行為之制裁，而刑罰之懲罰作用較強，故一行為同時觸
    犯刑事法律及違反行政法上義務規定時，依刑事法律處罰，
    即足資警惕，實無為一事二罰再處行政罰之必要。且刑事法
    律處罰，由法院依法定程序為之，較符合正當法律程序，應
    予優先適用。但罰鍰以外之沒入或其他種類行政罰，因兼具
    維護公共秩序之作用，為達行政目的，行政機關仍得併與裁
    處。準此，如刑事法律處罰與行政處罰之處罰目的、方式均
    相同，而依刑事法律處罰，即足資警惕時，即無再為行政處
    罰之必要。經查，本件異議人因上開交通違規事件，同時觸
    犯刑法第185 條之3 公共危險罪，經本院以98年度審交簡字
    第217 號判處罰金120,000 元確定，異議人並已繳清罰金乙
    節，除如前述外，復有臺灣高等法院被告前案紀錄表1 紙在
    卷可稽（見交聲卷第17頁），則揆諸前揭說明，原處分機關
    就異議人上開交通違規行為，關於金錢裁罰即罰鍰49,500元
    部分，已為異議人所受刑事法律制裁所涵蓋，自不得再重行
    裁罰。原處分機關仍以前揭裁決裁處異議人罰鍰49,500元部
    分，於法未合，然此部分未經異議人聲明異議，本院無從審
    酌，應由原處分機關查明後另為適當之處置，或由異議人另
    行對於罰鍰部分聲明異議。至原處分關於道安講習之部分，
    屬其他種類之行政裁罰，且亦未經異議人聲明異議，本院毋
    庸論列，均附此敘明。
九、據上論斷，依道路交通案件處理辦法第20條前段，裁定如主
    文。
中    華    民    國    98    年    6     月    30    日
                  交通法庭  法  官  毛妍懿
以上正本證明與原本無異。
如不服本裁定，應於收受送達後5 日內向本院提出抗告狀。
中    華    民    國    98    年    6     月    30    日
                            書記官  林晏光


司法院資訊處製作；財團法人民間司法改革基金會備份。
